臺灣高等法院臺南分院刑事判決　　　100年度上重訴字第956號
上　訴　人
即　被　告　薛英勝
指定辯護人　本院公設辯護人　簡松柏
上列上訴人因強盜殺人等案件，不服臺灣臺南地方法院99年度重
訴字第3號中華民國100年8月17日第一審判決（起訴案號：臺灣
臺南地方法院檢察署97年度偵字第16869號、98年度偵字第9027
號、98年度偵緝字第1077號），提起上訴，本院判決如下：
    主  文
上訴駁回。
    事  實
一、薛英勝前因違反槍砲彈藥刀械管制條例、竊盜案件，經臺灣
    高雄地方法院以94年度訴字第3495號判決判分別處有期徒刑
    9月、4月，應執行有期徒刑1年確定，又因竊盜案件，經臺
    灣高雄地方法院以94年度簡字第7150號判決判處有期徒刑6
    月確定，上開三罪經定應執行刑為有期徒刑1年5月確定，於
    民國96年6月24日執行完畢，旋於96年6月25日入法務部矯正
    署東成技能訓練所執行感訓處分，並於97年10月9日因免予
    繼續執行而出監。
二、詎薛英勝猶不知悔改，緣因張明石(以下所述張明石所涉各
    罪，均經原審判處罪刑，並定應執行刑17年，併科罰金新臺
    幣《下同》10萬元，嗣其上訴後撤回上訴而確定)於97年11
    月7日晚間10時許，計畫持槍強盜他人財物，先自高雄市○
    ○區○○路180巷17號住處取出具有殺傷力之義大利BERETTA
    廠8000D型制式半自動手槍（下稱貝瑞塔手槍，含彈匣1個，
    槍號已遭磨滅無法復原，槍枝管制編號：0000000000號）及
    奧地利GLOCK廠26型制式半自動手槍（下稱克拉克手槍，含
    彈匣1個，槍號已遭磨滅無法復原，槍枝管制編號：0000000
    000號）各1枝、九釐米制式子彈27顆，隨即駕駛其前所竊取
    之黃登琳所有車牌號碼UO-3463號自小客車，至高雄市杉林
    區八張犁某處檳榔攤與薛英勝碰面，再會同薛英勝駕車往臺
    南市區行駛，途中張明石告知薛英勝其擬隨機尋找強盜財物
    之對象，邀集薛英勝參與其犯罪計畫，經薛英勝應允後，張
    明石將貝瑞塔手槍及部分九釐米制式子彈交付薛英勝，張明
    石則攜帶克拉克手槍與其餘九釐米制式子彈，薛英勝明知槍
    砲彈藥刀械管制條例第4條所列槍砲、彈藥，未經主管機關
    許可，不得持有，竟基於與張明石共同持有制式手槍、子彈
    之犯意聯絡，攜帶張明石交付之貝瑞塔手槍、九釐米制式子
    彈以便作為強盜工具，而與張明石共同持有貝瑞塔手槍、克
    拉克手槍各1枝、九釐米制式子彈27顆，並由張明石駕駛竊
    得之UO-3463號自小客車搭載薛英勝，自高雄市杉林區往臺
    南市方向前行尋找強盜目標。
三、翌日即97年11月8日凌晨2時15分許，在臺南市○區○○路三
    段187號前，發現楊啟廷駕駛之6179-WM號自用小客車（型號
    為BMW廠牌X5型休旅車，下稱寶馬汽車）停放在路邊未熄火
    ，經薛英勝下車查看後，發現楊啟廷酒醉沉睡在上開寶馬汽
    車駕駛座且車門未上鎖，張明石與薛英勝遂選定以楊啟廷做
    為強盜目標，共同基於攜帶兇器強盜之犯意聯絡，先攙扶楊
    啟廷自寶馬汽車駕駛座下車進入駕駛座後方座位，薛英勝則
    持貝瑞塔手槍與制式子彈，原欲由該車右後方車門進入，因
    車門無法開啟，而改由駕駛座之車門進入後，坐在該車副駕
    駛座後方座位控制楊啟廷，張明石則坐在駕駛座駕駛該車離
    開上址，經由臺南市○○路往臺南市仁德區之方向行進，欲
    待楊啟廷稍加清醒後持槍逼問楊啟廷提款卡密碼、交付提款
    卡。不久後楊啟廷稍微清醒，薛英勝於逼問楊啟廷提款卡密
    碼時，與楊啟廷發生爭執，薛英勝竟於強盜行為過程中單獨
    起殺人之犯意，以所持有之上開貝瑞塔制式手槍近距離先對
    楊啟廷下腹部(齒骨上緣左側，頭頂下93公分與身體中線左
    側5.5公分之水平與垂直交點處)開1槍，形成0.80.5公分
    之射入破孔，子彈經皮下軟組織、腹直肌外側、骨盆腔外側
    軟組織、股骨頭外側軟組織，由左大腿外側上緣(頭頂下85
    公分與身體前面中線左側28.5公分之水平與垂直線交點處)
    射出，造成肌肉與軟組織出血，繼之對楊啟廷胸壁右側(頭
    頂下54公分與身體前面中線右側22公分之水平與垂直交點處
     )再開1槍，形成10.6公分射入破孔，經右側第6肋間外側
    、肝臟右葉及左葉、橫膈膜、心臟右心室及左心房、左肺上
    葉下緣，左側第6肋骨下緣間外側右側頸動脈，由胸壁左側(
    頭頂下41公分與身體前面中線左側28公分之水平與垂直線交
    點處)射出，致楊啟廷身中二貫穿型槍傷，後1槍並造成楊啟
    廷之心臟、肺臟及肝臟均遭射穿，左側胸腔大量血胸積血12
    00毫升，終因大量出血低血容性休克而死亡。
四、張明石見楊啟廷突遭薛英勝槍殺身亡，因已無法知悉楊啟廷
    之提款卡密碼取款，未能得手楊啟廷之財物，即於當日凌晨
    2時48分許，將寶馬汽車停放在臺南市○○區○○路592號前
    （位於中山路及中正路口），由薛英勝先行下車跨越中正路
    三段前往數十公尺外臺南市○○區○○路三段1號丁丁連鎖
    藥局前，進入在該處排班之計程車內，告知駕駛潘清水尚有
    1人未上車，張明石約1分鐘後停妥寶馬汽車進入該計程車，
    潘清水即搭載二人至臺南市○○路○段119號前，薛英勝先
    行下車，並與張明石約定「老地方見」，張明石則繼續乘坐
    該計程車至原停放竊得黃登琳車輛停放地點即臺南市○區○
    ○路三段179號前，再駕駛上開車輛前往高雄市杉林區某檳
    榔攤與薛英勝會合逃逸；嗣於當日凌晨5時37分許，侯連興
    途經臺南市○○區○○路592號前，發現上開寶馬汽車內異
    狀而報警查獲，嗣於同日員警在楊啟廷前述寶馬汽車內搜證
    時，除楊啟廷身中2槍外，另在車內發現薛英勝與張明石遺
    留之未射擊九釐米制式子彈1顆；於同年月19日在高雄市內
    門區圍捕張明石未獲，員警進行蒐證時，在張明石駕駛之懸
    掛偽造DF-3196號車牌車內發現張明石遺留未射擊九釐米制
    式子彈1顆、張明石持槍射擊後之彈殼2顆；又於98年2月20
    日在高雄市○○區○○路圍捕張明石未獲，員警進行蒐證時
    ，在張明石乘坐之ZN-5855號車內發現張明石所遺留未射擊
    之九釐米制式子彈1顆；於98年5月19日在臺中市○區○○路
    225號前逮捕張明石時，在張明石身上扣得前述貝瑞塔、克
    拉克制式手槍各1枝、九釐米制式子彈20顆。
五、案經臺南市政府警察局歸仁分局報告臺灣臺南地方法院檢察
    署檢察官偵查起訴。
    理  由
一、證據能力部分：
  (一)按刑事訴訟法第158條之3規定：「證人、鑑定人依法應具結
    而未具結者，其證言或鑑定意見，不得作為證據。」所謂「
    依法應具結而未具結者」，係指檢察官或法官依刑事訴訟法
    第175條之規定，以證人身分傳喚被告以外之人（證人、告
    發人、告訴人、被害人、共犯或共同被告）到庭作證，或雖
    非以證人身分傳喚到庭，而於訊問調查過程中，轉換為證人
    身分為調查時，此時其等供述之身分為證人，則檢察官、法
    官自應依本法第186條有關具結之規定，命證人供前或供後
    具結，其陳述始符合第158條之3之規定，而有證據能力。若
    檢察官或法官非以證人身分傳喚而以告發人、告訴人、被害
    人或共犯、共同被告身分傳喚到庭為訊問時（例如刑事訴訟
    法第71條、第219條之6第2項、第236條之1第1項、第248條
    之1、第271條第2項、第271條之1第1項），其身分既非證人
    ，即與「依法應具結」之要件不合，縱未命其具結，純屬檢
    察官或法官調查證據職權之適法行使，當無違法可言（最高
    法院100年度台上字第840號判決意旨參照）。查同案被告張
    明石於98年5月20日、同年12月25日，於檢察官偵訊時均係
    以被告身分提解到庭，檢察官並按刑事訴訟法第95條規定，
    就張明石身為被告所得行使之權利先為告知，再就被告張明
    石本身有無槍擊被害人楊啟廷乙情為相關之訊問，有上開偵
    訊筆錄及點名單各2份在卷可憑（見97年度偵字第16869號卷
    第112頁至第114頁、第199頁至第201頁，下稱97偵卷），是
    上開檢察官偵訊時，同案被告張明石係以「被告」身分接受
    訊問，與依法應具結之要件不合，縱未命具結，其陳述對於
    被告薛英勝而言，非不得做為證據。再者，同案被告張明石
    上開偵查中陳述，於訊問過程亦無顯不可信之特別情況，參
    以原審及本院於審理時依職權或依聲請提解同案被告張明石
    到庭具結而為證述，並給予被告薛英勝及其辯護人詰問之機
    會，已保障被告薛英勝對質詰問之權利，依前揭說明，應認
    同案被告張明石前揭偵查中非以證人身分在檢察官面前未經
    具結之陳述，並無顯不可信之情況，且經本院合法調查，自
    得採為本案犯罪事實認定之依據。
  (二)次按被告以外之人於審判外之陳述，雖不符刑事訴訟法第15
    9條之1至第159條之4之規定，而經當事人於審判程序同意作
    為證據，法院審酌該言詞陳述或書面陳述作成時之情況，認
    為適當者，亦得為證據。當事人、代理人或辯護人於法院調
    查證據時，知有第159條第1項不得為證據之情形，而未於言
    詞辯論終結前聲明異議者，視為有前項之同意，刑事訴訟法
    第159條之5定有明文。查本件檢察官、被告、辯護人於言詞
    辯論終結前，對本院採為認定犯罪事實依據之各項供述及書
    面證據之證據能力，均未聲明異議，復經本院於審理時逐一
    提示予檢察官、被告、辯護人表示意見，檢察官及被告、辯
    護人對於本院所為之提示，就證據能力方面並無爭執，且本
    院審酌該等證據之取得過程並無瑕疵，與本案待證事實間復
    具有相當之關聯性，上開證據復無顯不可信之情況，採納該
    等證據自無礙被告於程序上之彈劾詰問權利，而認上開證據
    合於刑事訴訟法第159條之4及第159條之5等規定，是以之為
    本案證據並無不當，均具有證據能力，自得採為本件認定事
    實之基礎，至於以下所引用之不具傳聞性質之證據，因非檢
    警違背法定程序取得之證據，依法自應有證據能力，併此敘
    明。
二、認定犯罪事實所憑之證據及理由：
  (一)被告薛英勝確實有與同案被告張明石共同持槍強盜財物未遂
    之行為：
  1.訊據被告薛英勝固坦承有偕同張明石自高雄市杉林區八張犁
    某檳榔攤處共同駕車至臺南市，並基於共同強盜之犯意，進
    入被害人楊啟廷之寶馬汽車後，欲逼問被害人楊啟廷提款卡
    之密碼以強盜財物，並持張明石所交付之貝瑞塔手槍及九釐
    米制式子彈，在車後控制被害人楊啟廷等事實，惟辯稱：在
    高雄市杉林區八張犁某檳榔攤喝酒時迄至張明石開車載伊至
    臺南市，並選定被害人楊啟廷為強盜對象前，張明石並未告
    知要強盜他人財物，是張明石要伊下車查看被害人車子狀況
    才知道，伊是迫於無奈始與張明石共同強盜被害人楊啟廷財
    物，在車內伊本坐於副駕駛座，是因被害人楊啟廷醒來對同
    案被告張明石罵三字經，張明石始將貝瑞塔手槍及部分子彈
    交給伊，要伊至汽車後座持槍控制被害人云云。
  2.惟被告薛英勝與同案被告張明石確實有於97年11月7日晚間
    10時許，在高雄市杉林區八張犁某檳榔攤喝酒後一同前往臺
    南市，並於翌日即同年月8日凌晨2時21分許，進入被害人楊
    啟廷停放在臺南市○區○○路三段187號之寶馬汽車內，持
    張明石交付之貝瑞塔手槍及九釐米制式子彈，於駛經臺南市
    ○○路欲往臺南市仁德區時，在車內對被害人楊啟廷先後射
    擊二槍致其死亡之事實，業經被告薛英勝於本院審理時不爭
    執在卷（見本院卷第135頁），其於原審審理時亦供承：97
    年11月7日張明石在八張犁檳榔攤有拿子彈給我，當時我知
    道張明石有帶2枝槍，一直到發現楊啟廷時，我和張明石一
    直都在一起，我一直知道他有2枝槍在身上等語（見原審卷
    (三)第47頁背面至第48頁），被告薛英勝於警詢、偵訊及原審
    審理時亦均坦稱同案被告張明石在前往臺南市路途已有告知
    要去臺南市隨機押人強盜財物等語（見97警卷第2頁、97偵
    卷第10頁、原審卷(二)第328頁背面、原審卷(三)第47頁背面)，
    堪認被告薛英勝已自承隨同案被告張明石至高雄市杉林區共
    同駕車至臺南市，並擇被害人楊啟廷為強盜對象前，於途中
    經同案被告張明石之告知，其應已知悉同案被告張明石持有
    槍彈，並欲持以強盜財物之事實。
  3.證人即同案被告張明石於98年7月15日原審延長羈押訊問時
    供稱：97年11月8日有和薛英勝一起駕車外出，我們當初出
    去就是打算要伺機強盜他人財物，沒有規劃要如何搶，就是
    見機行事，我與薛英勝各帶1枝槍想要用來犯案，我們看到
    被害人楊啟廷喝醉了躺在車上，他車窗玻璃沒有關，我們就
    打算搶他，先開被害人車子，把被害人帶走放在後座，想說
    等被害人醒了要問他提款卡、密碼，要領出他的錢等語（見
    原審98年度偵聲字第168號卷第5頁）；復於原審證稱：和薛
    英勝講好要強盜，是那一陣子都有在說，但決定的時間我已
    忘記，那天要作案之前，我有去找薛英勝，我們在檳榔攤見
    面再來臺南，那天我有帶2枝槍，我帶出來就是為了強盜才
    帶出來，我帶槍之後就去找薛英勝，我們隨機強盜是來臺南
    後講的，犯案對象是臨時的，我有拿貝瑞塔給薛英勝，我會
    找薛英勝一起去強盜，是因為那陣子我們二人一直有往來，
    都缺錢，我們看到死者車子在路邊沒有熄火，我叫薛英勝下
    車去看是不是喝醉的人，想說這台車一定是有問題，不然怎
    們會停在路邊沒有行駛，如果有人就準備要犯案，因為開BM
    W的車主應該是很有錢，薛英勝下車看說一個好像喝醉的人
    ，之後我有下車去看，死者有下車走路不穩，我想說怕人家
    看到，之後他和薛英勝坐後座，由我開車，想說要等死者比
    較清醒時要問他有沒有提款卡跟密碼等語（見原審卷(二)第26
    7頁背面至第271頁），其於本院審理時仍證稱：當初載被告
    薛英勝到臺南就是要來強盜，所以把槍交給薛英勝，到臺南
    後，有告知要強盜他人財物的想法等語屬實(見本院卷第136
    、139頁)，亦明確證稱其有攜帶2枝手槍及子彈，邀集被告
    薛英勝與其共同強盜，並自高雄市杉林區共同駕車前往臺南
    市尋找作案目標，於選擇被害人楊啟廷為作案目標前，已告
    知被告薛英勝強盜財物之意圖，並為強盜財物之目的交付貝
    瑞塔手槍予被告薛英勝持有，其自己則持另1枝手槍等情無
    訛。
  4.而被告張明石因缺錢花用欲強盜他人財物，其前往尋訪被告
    薛英勝時，即自其住處攜帶2枝手槍及子彈同往，且經同案
    被告張明石自承其之前即已與被告薛英勝商討過強盜財物之
    事，當天攜帶槍彈找薛英勝就是要邀其一同強盜財物等語，
    已如前述，而同案被告張明石遠自高雄市杉林區與被告薛英
    勝駕車同往臺南市，於深夜在臺南市區尋覓強盜對象，若其
    於下手強盜財物之前，未曾獲得被告薛英勝與其一同犯案之
    合意，則其偕同被告薛英勝與其一同犯案，豈非使其犯行曝
    露於被告薛英勝之前，並有可能因薛英勝不配合而使其犯案
    過程徒生不必要之妨礙，衡情同案被告張明石於前開檳榔攤
    邀同被告駕車前往臺南市尋覓作案對象時，應無刻意隱瞞其
    強盜財物目的、選定強盜對象等強盜計畫之理，益堪認其證
    稱被告薛英勝知悉當日前往臺南市目的係為隨機選擇強盜之
    對象，嗣並鎖定駕駛名貴寶馬汽車之被害人楊啟廷作為下手
    對象，應屬可採。雖被告薛英勝於本院審理時改辯稱：當時
    在八張犁檳榔攤時，張明石是先拿子彈交給我保管，他拿兩
    枝槍邀我跟他到臺南來，張明石要我查看被害人楊啟廷情況
    時，我才知道他要強盜財物云云，不惟與證人即同案被告張
    明石於前開偵查、原審及本院審理時證稱：來到臺南時有告
    知薛英勝此行是要強盜他人財物之證述不符，亦與被告薛英
    勝前開自己於警詢、偵訊及原審審理時均坦稱同案被告張明
    石在前往臺南市路途已有告知要去臺南市隨機押人強盜財物
    等情不符，其事後於本院所辯，應係避重就輕之詞，不足採
    信，被告薛英勝有與同案被告張明石共同持槍、駕車至臺南
    市尋覓強盜之對象乙節，應堪認定。
  5.再被告薛英勝對於其與張明石在臺南市○○路○段187號前
    發現被害人楊啟廷之寶馬汽車後，由薛英勝先行下車查看被
    害人楊啟廷之情形，並回報張明石被害人已喝醉，張明石因
    此下車向被害人稱：「大仔，你也不要喝酒喝那麼醉」等語
    ，並由張明石將被害人扶到駕駛座後座，嗣後與張明石均有
    進入被害人楊啟廷之寶馬汽車，並由張明石負責駕車等情自
    承屬實(見本院卷第152頁背面)，而原審勘驗臺南市政府警
    察局歸仁分局檢送之監視錄影光碟其中「00000000-000000
    」檔案，被告薛英勝確實先自張明石駕駛之自小客車副駕駛
    座下車，沿死者寶馬汽車駕駛座往車尾方向前行，繼而有拉
    扳寶馬汽車副駕駛座車門之動作，隨即再自寶馬汽車副駕駛
    座沿車尾往駕駛座方向走去，並在寶馬汽車駕駛座外逗留等
    情，有原審勘驗筆錄在卷可佐（見原審卷(三)第17頁背面），
    是被告薛英勝顯於知悉同案被告張明石選定駕駛寶馬汽車之
    被害人楊啟廷作為強盜目標，仍配合先下車查看被害人情況
    回報給張明石，再與攜帶槍彈之同案被告張明石進入被害人
    楊啟廷車內乙節，亦屬明確。
  6.另同案被告張明石於98年5月20日檢察官偵訊時陳稱：當時
    是我開那台BMWX5，從頭到尾都是我駕駛，我出發前就已經
    把槍交給薛英勝，子彈我們二人都有，我們本來是想強盜死
    者的錢，後來發現死者已醉，我們就想開他的車就好，想等
    他醒來問他提款卡號碼，有聽到他與薛英勝在講話，不知道
    發生什麼事情，就聽到槍響等語（見97偵卷第115頁至第116
    頁），於98年5月20日原審羈押訊問時供稱：我們預計要搶
    楊啟廷財物，當時我在開車，楊啟廷在後座講話，他們臨時
    起衝突，薛英勝就開槍，當時我是持較短那把槍，另外1枝
    是薛英勝持有，2枝槍都是我的，因為想控制被害人，所以
    一人分持1枝等語（見98年度聲羈字第219號卷第6頁至第7頁
    ）；於100年6月27日原審審理時證稱：2枝槍都是我帶的，
    我為了強盜才帶出來，我去找薛英勝時就拿1枝槍給他，我
    拿比較大那1枝貝瑞塔給薛英勝，我自己拿克拉克，死者和
    薛英勝就到BMW後面坐，是我開車，薛英勝坐右後座，本來
    用意是要等被害人清醒過來要問他提款卡、密碼，我知道是
    被害人坐在後座時，薛英勝才去坐在被害者旁邊等語（見原
    審卷(二)第269、271、275頁背面）。是同案被告張明石歷次
    供述均指稱於進入被害人寶馬汽車前，即已將其中貝瑞塔手
    槍交與被告薛英勝，並因想控制被害人，而由被告薛英勝持
    槍與被害人同坐後座等情無訛，而同案被告張明石係一開始
    駕駛被害人車輛之人員，此為被告薛英勝所不爭執，則同案
    被告張明石既與被告薛英勝謀議進行強盜行為，先將所持有
    之貝瑞塔手槍交與被告薛英勝，自必意在請其提供助力，於
    斯時被告張明石既負責駕車，若依被告薛英勝所辯其起先是
    坐在副駕駛座位置，迨被害人清醒後，其間張明石逼問被害
    人提款卡密碼，遭被害人回以三字經後，始指使薛英勝坐到
    後座看好被害人云云，豈非有任由被害人一人單獨坐在後座
    ，其間被害人實有會突然醒來攻擊前方人員、撥打電話報警
    等反擊動作之風險，此與張明石初邀被告薛英勝共同強盜意
    在請求提供助力、分工合作之意圖不符，此乘坐方式亦顯然
    無法達到控制被害人之目的而與常理不符，且被告張明石既
    欲取得被害人之提款卡、密碼，本即需叫醒、持槍威迫被害
    人，自應由未駕車之被告薛英勝負責坐在後座，叫喚並注意
    被害人是否清醒，及負責持槍喝令被害人交出提款卡及密碼
    ，始能達到同案被告張明石強盜財物之目的，參以同案被告
    張明石既已事先準備2枝槍，為自始達到順利控制被害人目
    的，應無將2枝槍均擺放在無法全程密切注意被害人動靜之
    張明石身上，是被告薛英勝辯稱其並未取得槍枝、原先係乘
    坐在副駕駛座，是其間被害人清醒後，張明石逼問提款卡密
    碼時遭被害人回以三字經，始命被告薛英勝坐到後座，並於
    斯時始將手槍交予薛英勝云云，實與常理不符，況此部分亦
    已經張明石於本院審理時否認在卷(見本院卷第137頁背面、
    第138頁)，此外，亦查無其他證據足以證明薛英勝此部分所
    辯為真，自無從採信。
  7.雖被告薛英勝以其下車查看被害人楊啟廷、偕同張明石進入
    被害人楊啟廷車內，並於後座持槍控制被害人，係因張明石
    身上有槍而被迫，事屬無奈云云。惟被告薛英勝並未供稱同
    案被告張明石有持槍脅迫其下車查看並進入被害人楊啟廷寶
    馬汽車之強制行為，所指被迫，亦僅見被告薛英勝辯稱：「
    張明石發現楊啟廷的車子時，就強迫我下車查看楊啟廷他是
    酒醉還是睡覺，我就說不要，上面那邊有攝影機，他說沒關
    係，他都已經是無期的，有事他會負責，我就下車查看告訴
    張明石說那個人酒醉了」等語(見本院卷第152頁背面)，然
    強盜行為係屬重罪，一旦查獲將面臨重刑處罰，若同案被告
    張明石未徵得被告薛英勝參與上開犯行之同意，其逕可自行
    為之，或另夥同其他有意願共同犯罪之人為之，豈會載同被
    告薛英勝遠從高雄市杉林區前往臺南市尋覓犯案對象，期間
    再以持槍控制被告薛英勝之方式，威嚇被告薛英勝下車查看
    、共同進入被害人楊啟廷車內，而徒增曝露自身強盜行為，
    及於行為時遭遇抵抗、查獲之風險？被告薛英勝若無與同案
    被告張明石共同持槍強盜之意，同案被告張明石更無可能將
    其中1把貝瑞塔手槍交付被告薛英勝，供其用以控制被害人
    ，而無懼被告薛英勝趁其於前座開車之際，自後座持以反抗
    同案被告張明石之理，況被告薛英勝與張明石因被害人楊啟
    廷身中2槍，在臺南市○○區○○路592號棄車逃逸而搭乘計
    程車時，被告薛英勝先行在臺南市○○路○段119號前下車
    ，並與同案被告張明石約定在「老地方」見乙情，業據證人
    潘清水即計程車司機於警詢證述明確（見97警卷第17頁），
    復為被告薛英勝於警詢、偵訊及原審審理時坦承在卷，且被
    告薛英勝於同日先行下車後，又再前往高雄市杉林區八張犁
    之檳榔攤與張明石會合乙情，亦為被告薛英勝於原審審理時
    供陳明確（見原審卷(一)第179頁至第183頁），是被告薛英勝
    與同案被告張明石在上開地點搭乘計程車後，被告薛英勝猶
    能決定先行下車而不與同案被告張明石同行，顯然其意思自
    由並未因張明石持有槍彈或上開言語而受到壓制，且被告薛
    英勝若係遭張明石持槍或以上開言語威嚇而屈從於同案被告
    張明石，豈會在與張明石分道揚鑣後，又前往高雄市杉林區
    八張犁之檳榔攤與之會合？足徵被告薛英勝辯稱其係被迫，
    事屬無奈而配合同案被告張明石云云，顯係卸責之詞，不足
    採信。
  8.又雖同案被告張明石於本院審理時，對訊及被告薛英勝是否
    於到達臺南市○○路見到被害人車子，其指使薛英勝下車查
    看時遭薛英勝拒絕，而以「我是無期徒刑假釋犯，你是在怕
    什麼？有什麼事情都由我負責」等語，逼迫薛英勝下車查看
    被害人車子之狀況，及被告薛英勝勸告其放被害人離開，並
    對被告恐嚇稱：「如果不跟我合作的話，後果按怎你知道(
    台語)」等語，被告始坐到後座等節，供稱：「薛英勝好像
    會怕，他好像有對我說了什麼話」、「我忘記了」、「我忘
    記有無對薛英勝說上開話」等語(見本院卷第137頁背面)，
    而為前開消極或可能對被告薛英勝有利之供述，然當於本院
    就被告薛英勝辯稱其對被害人開槍係遭同案被告張明石持槍
    強迫，其對薛英勝救治被害人之建議予以拒絕等不利於同案
    被告張明石等情節時，則堅決否認(詳後述)。換言之，同案
    被告張明石對其是否有逼迫被告薛英勝對被害人開槍等，未
    經原審判決認定有罪部分，始終堅稱沒有，而對有無邀約被
    告薛英勝共同強盜、於強盜被害人過程中有無勸阻同案被告
    張明石，對其已經原審判決有罪確定，對其並無不利而對被
    告薛英勝有利之情節，則以「薛英勝好像會怕」、「忘記了
    」等消極或有利於被告薛英勝之用語表示，參酌同案被告張
    明石於原審判決後上訴，旋即於本院準備程序時當庭以書面
    表示撤回上訴而告確定，之後始以證人身分對被告薛英勝之
    犯罪情節作證乙節，其為上開對其本身並無不利而對被告薛
    英勝有利情節之供述，無非係於不影響其已確定罪刑之情形
    下，故為被告薛英勝有利之供述，不能因此遽認同案被告張
    明石於偵查及原審關於前開不利於被告薛英勝之供述亦屬不
    實。
  9.再同案被告張明石有自其高雄市○○區○○路180巷17號住
    處內，持上開義大利貝瑞塔手槍、克拉克手槍各1枝，及口
    徑九釐米制式子彈數顆等物，邀同被告薛英勝分持1把手槍
    及部分子彈強盜被害人財物乙節，已如前述，而同案被告張
    明石於98年5月19日，在臺中市○區○○路225號前，為警扣
    得之上開手槍2枝、九釐米制式子彈20顆，經送內政部警政
    署刑事警察局鑑定結果，其鑑定內容如附表編號1至編號3所
    載，有內政部警政署刑事警察局98年6月11日刑鑑字第09800
    75687號鑑驗書存卷可參（見97偵卷第142頁至第146頁)，則
    同案被告張明石於98年5月19日為警查獲時之扣案手槍2枝、
    九釐米子彈20顆，均具有殺傷力等情，均堪認定。其次，同
    案被告張明石除前述20顆九釐米制式子彈，另(1)於97年11月
    8日凌晨，進入楊啟廷之6179-WM號自小客車內，嗣後楊啟廷
    於同日凌晨5時許遭人發現身中2槍，員警並在楊啟廷車內扣
    得上開射擊後之九釐米制式彈頭、彈殼各2顆，以及制式子
    彈1顆，經內政部警政署刑事警察局鑑定結果，上開彈頭2顆
    均係已擊發之口徑九釐米制式銅包衣彈頭，彈殼2顆均係已
    擊發之口徑九釐米制式彈殼，子彈1顆係九釐米口徑制式子
    彈，且上揭彈頭、彈殼2顆均係由前述貝瑞塔手槍射擊等情
    ，有勘查採證報告、內政部警政署刑事警察局97年12月16日
    刑鑑字第0970174336號鑑驗書、100年1月26日刑鑑字第0990
    164599號函文各1份在卷可佐（見勘查採證報告卷、原審卷
    (一)第292頁至第293頁、原審卷(二)第256頁）；(2)同案被告張
    明石於97年11月19日駕駛竊得之ZA-7206號自小客車，在高
    雄市杉林區○○○○○路拒捕與員警發生槍戰，員警在該車右
    前座踏板上扣得子彈1顆，另在駕駛座儀表板、右後座座椅
    下扣得彈殼各1顆，後行李箱扣得彈頭2顆、駕駛座踏板上扣
    得彈頭1顆，經內政部警政署刑事警察局鑑定結果，上開子
    彈係口徑九釐米制式子彈，彈殼2顆均係已擊發之口徑九釐
    米彈殼，且彈殼分別與前述貝瑞塔、克拉克手槍試射彈殼之
    彈底特徵紋痕相符等情（另3顆彈頭則不相符，非由同案被
    告張明石所持有之上揭2槍枝擊發，鑑定內容詳附表編號5）
    ，亦有97年11月20日南縣警鑑字第09711200083號刑事案件
    證物採證紀錄表暨證物清單、內政部警政署刑事警察局97年
    12月31日0000000000號鑑驗書、98年6月25日刑鑑字第09800
    83696號函各1份在卷可參（見原審卷(一)第275頁至第278頁、
    第281頁至第284頁、98年偵字第9027號卷第9頁《下稱98偵
    卷》）；(3)被告張明石於98年2月20日搭乘陳怡芳駕駛之ZN-
    5855號自小客車，在高雄市○○區○○路一帶拒捕逃逸後，
    員警在ZN-5855號自小客車副駕駛座背心內扣得子彈1顆，該
    子彈經內政部警政署刑事警察局鑑定結果，認係口徑九釐米
    制式子彈，經試射可擊發，具有殺傷力等情，有內政部警政
    署刑事警察局99年12月6日刑鑑字第0990155439號鑑定書1份
    存卷足憑（見原審卷(一)第312頁）；是上開射擊前之九釐米
    制式子彈4顆（97年11月8日射擊2顆、97年11月19日射擊2顆
    ）、查緝過程所扣得未射擊之九釐米制式子彈3顆（98年11
    月8日查扣1顆、同年11月19日查扣1顆、98年2月20日查獲1
    顆），均具有殺傷力無訛。參以同案被告張明石另於原審審
    理時坦稱：97年11月8日死者楊啟廷被射擊的2顆子彈、遺留
    在楊啟廷車上的1顆子彈，97年11月19日伊向警察開2槍、98
    年2月20日留在陳怡芳車子裡面的子彈1顆，都是綽號「培根
    」之友人寄藏於住處，因為強盜財物而取出使用等語屬實（
    見原審卷(三)第43頁背面），足見同案被告張明石所持有用以
    強盜財物之貝瑞塔、克拉克手槍各1枝、九釐米制式子彈27
    顆，均具有殺傷力，且因被告薛英勝為與同案被告張明石基
    於共同強盜財物之犯意聯絡，分配作案工具，而與同案被告
    張明石分持1把手槍及部分子彈，渠等對2枝手槍及27顆子彈
    ，有共同持有之犯意聯絡及行為分擔，自無疑義。
 10.被告薛英勝與同案被告張明石本於強盜之犯意，欲強取被害
    人楊啟廷之財物，因而進入被害人楊啟廷之寶馬汽車待被害
    人清醒之際逼問提款卡密碼乙節，業經本院認定如前，而被
    告薛英勝就渠等進入被害人楊啟廷上開寶馬汽車期間，辯稱
    並未取得被害人楊啟廷任何財物等語。而證人即被害人之妻
    林月玲於警詢時已陳稱：不清楚被害人出門時是否有帶任何
    物品或財物等情(見97警卷第29頁)，雖證人楊麗君於警詢時
    問其為何知道死者楊啟廷有帶現金10萬元時，證稱：因死者
    楊啟廷於帝王花KTV要付帳，在褲子口袋要拿信用卡時，不
    小心使口袋內現金外露，他即將口袋內現金起出，重新整理
    後再放進口袋等情(見97警卷第21頁)，然10萬元之鈔票有一
    定之厚度與重量，並更有遺失與遭搶之風險，徵之一般人除
    有特地必要之目的外，通常不會隨身攜帶如此大量現金，是
    證人楊麗君證稱被害人於深夜於口袋攜有10萬元現金云云，
    是否屬實，已有可疑，且既攜有10萬元現金，則於KTV付帳
    時，又何必要拿信用卡結帳，並因此使證人發現被害人攜有
    10萬元之現金？且證人楊麗君嗣後於原審證稱：當天我和死
    者楊啟廷喝完二攤，楊啟廷有開車載我回去，我印象中在凱
    渥商務會館包廂內，有看到楊啟廷拿錢出來給小費，我從他
    錢的厚度認為大約10萬元，都是1千元鈔票等語（見原審卷
    (二)第263頁至第264頁），與其於警詢時證稱是在帝王KTV付
    帳拿信用卡時，因現金外露而發覺乙節，並不相符，益見證
    人楊麗君證稱當時被害人身上攜有10萬元現金云云，應非事
    實，且證人楊麗君於原審復證稱：我無法確定楊啟廷有多少
    錢，楊啟廷載我回我的鋼琴酒吧讓我下車的時間，大約是在
    一點半再多一點，還沒有二點等語（見原審卷(二)第266頁背
    面），證人侯連興於警詢證稱：我是在97年11月8日上午5時
    37分發現6179-WM號自小客車，發現經過是當天上午4時30分
    許，我開車從仁德五星級釣蝦場出來，經過中山路與中正路
    二段時看到該部6179-WM號車輛停在中山路592號前，當時我
    要去臺南市吃東西所以沒有停車查看，到我吃完東西要回我
    住處，再經過該處時看到該車還是停在那裡，我以為是我朋
    友的車，我就到現場查看該車，發現駕駛座沒人，後座有一
    男子側躺於後座左後方，因該車車門沒鎖且引擎未熄火，於
    是開車門發現該名男子臉色蒼白已沒有呼吸狀態，我當下立
    刻報案等語（見97警卷第13頁至第14頁）。則被告薛英勝與
    同案被告張明石二人固於97年11月8日凌晨2時15分許發現被
    害人楊啟廷車輛停放路邊而下車查看，於同日凌晨2時21分
    之後進入被害人楊啟廷寶馬汽車內，於同日凌晨2時48分許
    、2時49分許，被告薛英勝與同案被告張明石離開被害人楊
    啟廷寶馬汽車，有原審勘驗臺南市政府警察局歸仁分局監視
    器錄影光碟之勘驗筆錄1份，以及被告薛英勝與同案被告張
    明石棄車後在臺南市○○區○○路三段穿越馬路之監視器翻
    拍照片2張在卷可稽（見原審卷(三)第17頁、97警卷第48頁）
    ，而縱證人楊麗君證稱有看見死者楊啟廷身上攜帶現金，然
    證人楊麗君於97年11月8日凌晨2時前即已離開被害人楊啟廷
    ，且被告既可輕易開啟楊啟廷之寶馬汽車，於被害人楊啟廷
    與證人楊麗君分開後至被告薛英勝進入楊啟廷寶馬汽車前，
    實難排除其他人進入被害人楊啟廷車內，取走已酒醉之楊啟
    廷身上財物之可能；再者，依前揭證人侯連興警詢證述發現
    死者之經過，證人侯連興亦可輕易開啟死者寶馬汽車入內，
    顯然被告離開被害人寶馬汽車至證人侯連興報警前，亦有其
    他人可開啟被害人楊啟廷寶馬汽車之車門，取走被害人楊啟
    廷身上財物之可能。是縱使被害人楊啟廷與證人楊麗君分開
    前，身上有攜帶現金乙節為真，然因無法排除其他人開啟車
    門取走被害人身上現金之可能，實難據此認定被告薛英勝與
    同案被告張明石有取走被害人楊啟廷身上現金10萬元之事實
    。此外，復查無其他積極證據足資證明被告薛英勝或同案被
    告張明石確有檢察官所指取走被害人楊啟廷身上現金10萬元
    或其他財物之行為，本於「有疑唯利被告」之原則，自應認
    被告薛英勝著手為上揭強盜行為，並未取得被害人10萬元現
    金或其他財物而未遂。
 11.綜上，前開手槍及子彈均具殺傷力，其客觀上自足對人之生
    命、身體、安全構成威脅，自屬兇器，被告薛英勝明知同案
    被告張明石欲強盜被害人楊啟廷，竟與同案被告張明石，基
    於犯意聯絡，共同持前開具有殺傷力之槍彈等兇器，進入被
    害人楊啟廷車內，並於逼問被害人提款卡、密碼時，持槍控
    制害人，而與同案被告張明石共同著手實行強盜行為，惟尚
    未取得被害人財物而未遂，被告薛英勝有與同案被告張明石
    共同持有前開具有殺傷力之制式手槍及子彈等兇器，強盜他
    人財物而未遂之犯行，堪以認定。
  (二)於強盜過程中，被告薛英勝有基於單獨殺人之犯意，持貝瑞
    塔手槍射殺被害人楊啟廷：
  1.訊據被告薛英勝雖自白進入死者楊啟廷之車內，有持同案被
    告張明石交付之貝瑞塔手槍控制被害人楊啟廷，並先對被害
    人下腹部開1槍，繼之再對被害人擊發1槍之事實，惟辯稱：
    伊原本坐於副駕駛座，被害人醒來張明石逼問被害人提款卡
    密碼，被害人就罵三字經，張明石就把槍拿給伊到後座控制
    被害人，伊原本不要，但因兩把槍都在張明石身上，只好聽
    話坐到被害人旁邊，一路上被害人又罵三字經，張明石就交
    代伊說被害人如果再罵三字經的話，就開槍，伊說「槍我不
    會拿，你拿給我」，張明石將槍拿回去拉滑套，又把槍拿給
    伊，因為張明石後來拿另一把槍朝著伊，叫伊要聽話，意思
    是說我們已經開同一條船了，伊開第1槍時是迫於無奈，後
    來可能是被害人痛，過了約10分鐘後，被害人才又爬起來拉
    張明石的衣領，伊是為了阻擋被害人才誤扣板機而開了第2
    槍云云。
  2.就被告薛英勝上開自白部分，有下列補強證據證證明：
    (1)被告薛英勝於97年11月8日凌晨2時15分許，發現被害人楊
      啟廷車輛停放路邊而下車查看，於同日凌晨2時21分之後
      進入被害人楊啟廷寶馬汽車內，於同日凌晨2時48分許、2
      時49分許，被告薛英勝與同案被告張明石離開被害人楊啟
      廷寶馬汽車，業如前述，而被害人楊啟廷於上開被告薛英
      勝等2人進入楊啟廷車內期間，遭被告薛英勝射擊2槍身亡
      ，並於同日凌晨5時37分許，為證人侯連興發現被害人陳
      屍在寶馬汽車後座乙情，為被告薛英勝所不爭執，復據證
      人侯連興於警詢、原審審理時證述前開發現被害人之經過
      事實無訛（見相驗卷第8頁至第9頁、原審卷(二)第107頁至
      第108頁），並有臺灣臺南地方法院檢察署相驗屍體證明
      書1份存卷足按（見相驗卷第39頁）。又被害人楊啟廷經
      檢察官督同法醫師相驗、解剖結果，被害人楊啟廷身中二
      貫穿型槍傷，分別為胸壁右側槍傷、下腹部槍傷，另頭部
      額頭左側二處撕裂傷，分別長1.5×1公分，右前臂中斷外
      側一處淤傷1.5公分，並因胸壁槍傷射穿心臟、肺臟及肝
      臟，導致大量血胸，因大量出血低血容性休克而死亡等情
      ，有解剖勘驗筆錄、相驗屍體證明書、法務部法醫研究所
      98年1月12日法醫理字第0970005661函覆之解剖報告書、
      鑑定報告書各1份及相驗照片20張等在卷可參（見相驗卷
      第37頁、第39頁、第103頁至第113頁背面、第26頁至第35
      頁）。是死者楊啟廷經被告薛英勝在寶馬車內持槍對其射
      擊2槍，因身中胸壁右側槍傷、下腹部二貫穿型槍傷，並
      因胸壁槍傷射穿心臟、肺臟及肝臟，導致大量血胸，因大
      量出血低血容性休克而死亡乙節，即堪認定。
    (2)其次，被害人身中二貫穿型槍傷，其中胸壁右側槍傷為「
      Ａ、射入口位置：自胸壁右側、頭頂下54公分與身體前面
      中線右側22公分之水平與垂直線交點處。B、射入口描述
      ：射入口具一破孔1×0.6公分…Ｃ、槍傷路徑：從射入口
      進入，經右側第六肋間外側、肝臟右葉及左葉、橫膈膜、
      心臟右心室及左心房、左肺上葉下緣，左側第六肋骨下緣
      間外側右側頸動脈，由胸壁左側射出。…Ｅ、射出口位置
      ：胸壁左側，頭頂下41公分與身體前面中線左側28公分之
      水平與垂直線交點處。Ｆ、射程：因射入口破孔周圍環繞
      橢圓形濃密黑色煙灰與火藥灼痕，且無槍口印痕或火藥刺
      青，研判為接近型槍傷。Ｇ、射擊方向：由右往左，由下
      往上，由前微往後。Ｈ、射擊角度：槍傷路徑與水平面夾
      10 度上仰角。」；另下腹部槍傷情形為「Ａ、射入口位
      置：下腹部，齒骨上緣左側，頭頂下方93公分與身體中線
      左側5.5公分之水平與垂直線交點處。B、射入口描述：射
      入口具一破孔，0.8×0.5公分…Ｃ、槍傷路徑：從下腹部
      射入口進入，經皮下軟組織、腹直肌外側、骨盆腔外側軟
      組織、股骨頭外側軟組織，由左大腿外側上緣射出。…Ｅ
      、射出口位置：左大腿外側上緣，頭頂下85公分與身體前
      面中線左側28.5公分之水平與垂直線交點處。Ｆ、射程：
      因射入口破孔周圍有火藥刺青及少量黑色煙灰，且無槍口
      印痕，研判為近距離型槍傷。Ｇ、射擊方向：由右往左，
      由下往上，由前微往後。Ｈ、射擊角度：槍傷路徑與水平
      面夾10度上仰角。」等情，有前述法務部法醫研究所98年
      1月12日法醫理字第0970005661函覆之解剖報告書、鑑定
      報告書各1份在卷可佐（見相驗卷第103頁至第113頁背面
      ），參以員警於97年11月8日在寶馬汽車採證時，在該車
      內採得未射擊子彈1顆、已擊發之彈頭及彈殼各2顆，業如
      前述，而上揭2顆彈頭採得位置分別在左後車門下緣與車
      體間、後座左側椅墊保麗龍下方，其中左後車門下緣與車
      體間採得之彈頭，經與被害人屍體之子彈射入孔、射出孔
      比對，研判該子彈彈頭由右至左貫穿被害人胸部後，再貫
      穿左後椅背，射入左後車門與車體間縫隙，撞擊車門內側
      鋼板後掉落在左後車門下緣與車體間；左側椅墊保麗龍下
      方彈頭則係自死者下腹部射入，自被害人左側大腿外側射
      出，該子彈貫穿死者身體後，再貫穿寶馬汽車後座左側椅
      座，掉落在後座左側椅墊下保麗龍下方等情，有臺南縣警
      察局刑案現場勘查採證報告及所附上揭彈頭相關勘查照片
      12張、彈道模擬照片2張（見勘查採證卷第5、7頁、第8頁
      至第9頁、第37頁至第43頁）；又上揭射擊死者楊啟廷之
      彈頭、彈殼2顆與扣案貝瑞塔、克拉克制式手槍，經原審
      送請內政部警政署刑事警察局鑑定比對，其中槍枝管制編
      號0000000000號即扣案之貝瑞塔手槍試射彈頭、彈殼，與
      射擊被害人之彈頭來復線及彈殼彈底特徵紋痕相符，認均
      係由該槍枝所擊發乙情，亦有內政部警政署刑事警察局10
      0年1月26日刑鑑字第0990164599號函文在卷可參。是依前
      述被害人遭射擊之子彈射入口、射出口位置、射程、射擊
      角度、方向，車內彈頭行經路線、尋獲位置以及子彈彈頭
      、彈殼比對結果等各情綜合以觀，被害人遭射擊時，顯然
      係由坐在寶馬汽車駕駛座後方，並遭其右方即副駕駛座後
      方之被告薛英勝，以手持之貝瑞塔手槍往被害人下腹部、
      右邊腋下胸線之位置各射擊1槍，其中1枚子彈自死者下腹
      部射入由被害人左側大腿外側射出，再貫穿寶馬汽車後座
      左側椅座後，掉落在後座左側椅墊下保麗龍下方，另1枚
      子彈則由右至左貫穿被害人胸部，再貫穿左後椅背，射入
      左後車門與車體間縫隙，撞擊車門內側鋼板後掉落在左後
      車門下緣與車體間之事實無訛。
    (3)再同案被告張明石於98年5月20日檢察官偵訊時陳稱：我
      們本來是想強盜死者的錢，後來發現死者已醉，我們就想
      開他的車就好，想等他醒來問他提款卡號碼，有聽到他與
      薛英勝在講話，不知道發生什麼事情，就聽到槍響等語（
      見97偵卷第116頁）；於同年12月25日檢察官偵訊時供稱
      ：薛英勝所拿的槍是我提供的，我們一人1枝，從上車到
      仁德棄車，都是我開的，我聽到2聲槍聲，是連接的，我
      沒有查看死者傷口，我慌了，因為是我沒有預料到的事等
      語（見97偵卷第201頁）；於98年5月20日原審羈押訊問時
      供稱：我們預計要搶楊啟廷財物，當時我在開車，楊啟廷
      在後座講話，他們臨時起衝突，薛英勝就開槍，當時我是
      持較短那把槍，另外1枝是薛英勝持有，2枝槍都是我的，
      我與薛英勝有強盜的意思，但是我們原本沒有要殺人的意
      思，當初帶槍是想控制被害人，所以一人分持1枝，案發
      兩人口角沒辦法阻止等語（見98年度聲羈字第219號卷第6
      頁至第7頁）；於同年7月15日原審延押訊問時供稱：當天
      我們要行搶被害人，由我開被害人車子，薛英勝跟被害人
      一起坐在後面，被害人與薛英勝在車上講話，講一講沒有
      幾分鐘，我就聽到2個槍聲，我減速回頭，才知道薛英勝
      對被害人開了2槍，他們是發生爭吵，薛英勝才臨時起意
      開槍殺被害人等語（見98年度偵聲字第168號卷第5頁背面
      至第6頁）；於100年6月27日原審審理時證稱：2枝槍都是
      我帶的，我為了強盜才帶出來，我去找薛英勝時就拿1枝
      槍給他，我拿比較大那1枝貝瑞塔給薛英勝，我自己拿克
      拉克，我開車載薛英勝來臺南市這邊，後來看到死者BMW
      停在路邊沒有熄火，想說這台車一定有問題怎麼會在路邊
      ，就準備要犯案，我叫薛英勝下車查看，薛英勝說好像酒
      醉，後來死者也有下那台BMW，因為怕被看到，所以死者
      和薛英勝就到BMW後面坐，是我開車，薛英勝坐右後座，
      本來用意是要等被害人清醒過來要問他提款卡、密碼，我
      剛開始開車沒有幾分鐘，他們二人有對談，言語中發生口
      角，我聽到砰一聲，然後就聽到2聲槍聲，2聲槍聲可說是
      連續的，我開死者車子時的路線我只知道直行是臺南車站
      ，我開往東門圓環上天橋到東門陸橋下，直行到仁德交流
      道，我開沒多久就聽到槍響，差不多是靠近天橋，是否還
      沒上天橋我不敢確定，我有轉頭看，我說你怎麼對他開槍
      ，薛英勝好像說死者罵他，之後因為事情已經發生，我已
      經不知道要講什麼，我就往高速公路那邊開，我當初不知
      道死者哪裡中槍，是後來看報紙才知道，薛英勝上去時坐
      在何處我沒有注意，我知道是被害人坐在後座時，薛英勝
      才去坐在被害者旁邊等語（見原審卷(二)第269頁背面至第2
      75頁背面）。是同案被告張明石歷次供述均指稱於進入被
      害人寶馬汽車前，即已將其中1枝槍枝交與被告薛英勝，
      自始至終均由張明石駕駛、被害人係遭乘坐後座之薛英勝
      射擊2槍乙節屬實。
    (4)再被告薛英勝經內政部警政署刑事警察局以熟悉測試法、
      緊張高點法、區域比對法實施測謊，鑑定結果為「受測人
      薛英勝於測前會談稱係張明石開槍射殺楊啟廷，當問及『
      本案是誰開槍射殺楊啟廷？』，經測試結果圖譜反應在『
      你自己』，經圖譜研判本案應是受測人薛英勝開槍射殺楊
      啟廷」，有該局98年10月12日刑鑑字第0980141743號函及
      函附測謊鑑定資料表、測謊鑑定說明書、儀器測試具結書
      、測謊鑑定人資歷表及測謊圖譜分析表在卷可稽（見97偵
      卷第191頁至第194頁）。而測謊鑑定，係依一般人在說謊
      時，會產生遲疑、緊張、恐懼、不安等心理波動現象，乃
      以科學方法，由鑑定人利用測謊儀器，將受測者之上開情
      緒波動反應情形加以記錄，用以分析判斷受測者之供述是
      否違反其內心之真意而屬虛偽不實。故測謊鑑定，倘鑑定
      人具備專業之知識技能，復基於保障緘默權而事先獲得受
      測者之同意，所使用之測謊儀器及其測試之問題與方法又
      具專業可靠性時，該測謊結果，如就有利之供述，經鑑定
      人分析判斷有不實之情緒波動反應，依補強性法則，雖不
      得作為有罪判決之唯一證據，但非無證據能力，仍得供裁
      判之佐證，其證明力如何，事實審法院有自由判斷之職權
      （最高法院97年度臺上字第4370號判決參照）。而內政部
      警政署刑事警察局為國內專業之測謊鑑定機構，於本件鑑
      定前有經被告薛英勝同意接受測謊、陳述身心狀況，且施
      測者亦有經過測謊專業訓練，形式上符合測謊鑑定之要求
      ，且實施測謊前，先由測謊人員向被告薛英勝說明測謊原
      理、儀器功能，並詳細說明測試題目後，經Polygraph儀
      器先以熟悉測試法檢測被告薛英勝之生理圖譜反應情形正
      常並讓其熟悉測試流程後，再以緊張高點法測試問題分析
      測試結果，有前述測謊鑑定資料表及測謊鑑定說明書、儀
      器測試具結書、測謊鑑定人資歷表各一份在卷可參。是被
      告薛英勝前往施測地點時，並非立刻進行測謊，而係先進
      行測前會談，且於進行測謊時，係先以熟悉測試法使被告
      薛英勝熟悉流程、使其圖譜生理反應正常後，再詢問本案
      相關問題，此測謊結果有其一定之科學流程與理論基礎，
      自具參考價值，且與前揭同案被告張明石證述事證適足相
      互印證，堪信被告薛英勝自承被害人楊啟廷應係遭其槍殺
      身亡之自白為真實。
    (5)綜上各情，相互勾稽以觀，被告薛英勝自承於前揭時地，
      在寶馬汽車副駕駛座後方位置，持貝瑞塔手槍朝被害人楊
      啟廷下腹部、右邊腋下胸線之位置各射擊1槍，導致被害
      人因胸壁槍傷射穿心臟、肺臟及肝臟，大量血胸，因而低
      血容性休克死亡等情之自白，有前開補強證據足以佐證，
      其於本院此部分任意性之自白，應與事實相符，而堪採信
      。
  3.雖被告薛英勝仍以上開情詞置辯，惟查：
    (1)被告薛英勝辯稱其並未取得槍枝、原先係乘坐在副駕駛座
      ，是其間被害人清醒後，張明石逼問提款卡密碼時遭被害
      人回以三字經，始命被告薛英勝坐到後座，並於斯時始將
      手槍交予薛英勝云云，實與常理不符，已經本院不採，業
      如前述。
    (2)又被告薛英勝當時坐於副駕駛座後方控制被害人，同案張
      明石則負責駕車，因被告薛英勝與被害人發生口角，臨時
      起意持槍射殺被害人乙節，迭經同案被告張明石證述如前
      ，而被告薛英勝辯稱：當時在車內同案被張明石逼問被害
      人提款卡密碼，被害人清醒過來後右手抓住張明石衣領，
      示意要停車，張明石未停車，就指使伊抓住被害人要其閉
      嘴，並拿出另把手槍在行駛中用右手拿槍往後指著薛英勝
      命令其對被害人開槍，伊對張明石稱：「你為何要把事情
      搞大你才甘願？」等語，張明石即發狂似的說：「如不合
      作，要死大家一起死」等語，於是被告薛英勝始對被害人
      開槍乙節，已經同案被告張明石於本院審理時否認在案(
      本院卷第138頁)，而當時張明石既負責於前座開車，被告
      薛英勝則持有貝瑞塔手槍及部分子彈於後座控制被害人，
      換言之，同案被告張明石背部乃無防衛曝露於被告薛英勝
      之前，其若如被告薛英勝所辯其初始並無意願與同案被告
      張明石共同強盜，其間亦一再採取不合作態度，並勸阻同
      案被告張明石繼續為強盜行為，則同案被告張明石係於薛
      英勝不願意之情形下，豈能放心先是將貝瑞塔手槍及部分
      子彈交予被告薛英勝持有，並於其負責駕駛無法專心應對
      後座情況，亦無法充分掌握後座情況之情形下，仍持槍命
      令薛英勝對被害人開槍，而不懼薛英勝自後持槍反擊之理
      ，再者，被告薛英勝曾於95年間因違反槍砲彈藥刀械管制
      條例案件，經判處有期徒刑9月確定等情，有臺灣高等法
      院被告前案紀錄表在卷可憑(見本院卷第84頁)，顯見其對
      槍枝並非毫無認識，惟其於上訴本院時竟辯稱：同案被告
      張明石將手槍交給伊時，因其表示不會用手槍，被告張明
      石尚拿回手槍打開保險並拉滑套後，再將手槍交給被告薛
      英勝云云(見被告上訴狀，本院卷第19頁)，實顯無稽，反
      凸顯被告薛英勝所辯，應與真實不符而不足採信。
    (3)再被告薛英勝自承其係於故意情形下，先對被害人下腹部
      射擊1槍等情屬實，至其此部分辯稱係遭同案被告張明石
      持槍逼迫乙節，已經本院認定應非事實，又雖其辯稱第2
      槍係於被害人拉同案被告張明石衣領，伊於推開過程中誤
      擊發1槍云云，然被告薛英勝是接連擊發2槍等情，業經同
      案被告張明石證稱：我聽到2聲槍聲，是連接的等語屬實
      ，已如前述，參酌被害人身中下腹部、腋下胸壁右側2槍
      ，其射擊方向及射擊角度均相同，均是「射擊方向：由右
      往左，由下往上，由前微往後。射擊角度：槍傷路徑與水
      平面夾10度上仰角」等情，有前述法務部法醫研究所98年
      1月12日法醫理字第0970005661函覆之解剖報告書、鑑定
      報告書各1份在卷可佐，換言之，若非被告薛英勝與被害
      人所處相對位置不變之情形下，近距離對被害人接連射擊
      2槍，否則豈能2槍之射擊方向與射擊角度均相同之理，應
      足佐證同案被告張明石前開證稱被害係接連擊發2槍等語
      與事實相符。而既係因被害人清醒後口出三字經大罵被告
      等人，被告薛英勝因此持槍故意對被害人射擊，則其於故
      意對被害人下腹部射擊1槍後，接連對被害人之腋下胸壁
      右側接連射擊第2槍之行為，衡情應亦係基於故意為之。
      況被告薛英勝與同案被告張明石進入被害人寶馬車內，既
      意在逼問被害人提款卡密碼以便強盜財物，並由被告薛英
      勝坐於後座持槍控制被害人，俟被害人清醒時逼問提款卡
      之際，與被害人發生爭吵，若如被告薛英勝一再辯稱其並
      無意與同案被告張明石共同強盜，於強盜被害人過程中亦
      一再表示反對或勸阻之情，則其於被害人遭其持槍射擊受
      傷後，欲拉同案被告張明石之衣領，以阻擋同案被告張明
      石繼續駕駛之寶馬汽車前行之舉，正合被告薛英勝之意，
      則此時被告薛英勝應無反為阻止被害人拉同案被告張明石
      之衣領以便阻擋其繼續前行時而誤扣板機之理，再者當時
      被告薛英勝僅以一手持槍，則於被害人下腹部遭槍擊受創
      後，縱欲拉同案被告張明石之衣領，其力應甚弱，被告薛
      英勝以另一手應即足以壓制被害人，當不致持槍對準被害
      人之腋下胸壁右側因用力而誤扣板機之可能，而若薛英勝
      以二手欲制止被害人拉同案被告張明石之衣領，因被害人
      往前拉同案被告張明石之衣領，被告薛英勝欲將其拉回座
      位上或將其推開，必需施以反作用力，此時被告薛英勝應
      係自被害人之右後方或右側伸手往後、往下拉或推被害人
      ，此時被告薛英勝所處之位置應係在被害人之身後或右後
      方，且如依薛英勝所言當時是誤扣板機，足見其持槍之手
      勢，拇指應係放於握脊處以便扳擊錘、食指放於扳機護弓
      內扳機處，其餘三指放於握柄，並以其得活動之三指拉住
      或推被害人，則此時槍口應係往上，則其誤扣扳機後，擊
      發之子彈射入被害人身體，應係自後往前，由下往上，亦
      與前述自被害人腋下胸壁右側射入之子彈，其射擊方向為
      由下往上，由前微往後，射擊角度為槍傷路徑與水平面夾
      10度上仰角等情不符，更不會與被告薛英勝自承持槍對準
      被害人之下腹部開槍，其射擊角度與方向均相同之理，益
      證被告薛英勝辯稱第2槍(即自腋下胸壁貫穿者)是因被害
      人拉住同案被告張明石，於拉扯間因誤扣扳機所致云云，
      無非避重就輕，臨訟卸責之飾詞，實與事實不符，不足採
      信。
    (4)雖同案被告張明石於本院審理時，對訊及被告薛英勝是否
      勸告其放被害人離開，並對被告恐嚇稱：「如果不跟我合
      作的話，後果按怎你知道(台語)」等語，被告始坐到後座
      ，及將槍交給被告之時機，有無對被告薛英勝稱：「如果
      被害人再罵三字經的話，在被害人身上打個洞」，並於被
      告薛英勝質疑：「按呢咁好(台語)」，有無很兇的對薛英
      勝說：「如不聽我指使的話，連你都有事情」等語，均供
      稱：忘記了等語(見本院卷第137頁背面、第138頁)，對被
      告薛英勝所辯：伊有對張明石說：「你把被害人放上仁德
      中山路和中正路口，如被路人發現可能還救的活」乙節，
      供稱：「他是有說這個人不知是否會活」等語，及對本院
      訊問其關於被告薛英勝開槍之經過時，供稱：「我在開車
      ，不曉得被害人說了什麼話，後面的事情我也不太清楚」
      (見本院卷第139、140頁)，而為前開消極或可能對被告薛
      英勝有利之供述，然當於本院訊問關於有無在行駛中指使
      薛英勝抓住被害人要其閉嘴，並拿出另把手槍在行駛中用
      右手拿槍往後指著薛英勝命令其對被害人開槍，致被告薛
      英勝始對被害人開槍乙節，及有無於被告薛英勝對被害人
      開槍後，薛英勝要求張明石停車，張明石表示：「咬到嘴
      的肉，我哪有可能放伊走」等語，並續問被害人提款機號
      碼，被害人清醒後，抓住張明石衣領，張明石又指使被告
      薛英勝推開被害人，薛英勝於推開過程中又開一槍等情時
      ，則堅稱並無如被告薛英勝所辯上情(見本院卷第138頁)
      ，對有無不讓被告薛英勝打電話叫救護車乙節，亦供稱：
      「我只聽到他講這個人不知是否會活，其他的事情我不知
      道。」等語(見本院卷第139頁)。換言之，同案被告張明
      石對其是否有逼迫被告薛英勝對被害人開槍乙節，始終堅
      稱沒有，此部分與其於偵查及原審中供述：被告薛英勝當
      時坐於副駕駛座後方控制被害人，同案被告張明石則負責
      駕車，因被告薛英勝與被害人發生口角，臨時起意持槍射
      殺被害人乙節，並無矛盾之處，對被告薛英勝辯稱其有阻
      止伊叫救護車乙節，則予以否認，而對被告薛英勝有無對
      其邀約共同強盜、於強盜被害人過程中有無勸阻同案被告
      張明石，及被告薛英勝開槍之情況等，對其並無不利而對
      被告薛英勝有利之情節，則以忘記了、不清楚等消極用語
      表示，參酌同案被告張明石於原審判決後上訴，旋即於本
      院準備程序時當庭以書面表示撤回上訴而告確定乙節，其
      為上開對其並無不利而對被告薛英勝有利之情節之供述，
      無非係於不影響其已確定罪刑之情形下，故為被告薛英勝
      有利之供述，不能因此遽認同案被告張明石於本院前開之
      供述乃避重就輕，並據此推論其於偵查及原審關於前開不
      利於被告薛英勝之供述亦屬不實。
    (5)而下腹部、胸部有人體諸多重要臟器，屬人體要害位置，
      且以槍枝射擊子彈之殺傷力甚大，可輕易貫穿子彈彈道路
      徑物品，人體臟器若遭子彈射擊貫穿，對生命將造成嚴重
      傷害而發生死亡結果，此為眾所週知之情，被告薛英勝對
      於持槍朝人體要害部位射擊將導致他人死亡乙情，自不得
      諉為不知。而被告薛英勝當天係持槍、彈，在寶馬汽車車
      內朝被害人楊啟廷下腹部、腋下胸壁右側之位置各射擊1
      槍，被害人因身中下腹部、胸壁右側二貫穿型槍傷，並因
      胸壁槍傷射穿心臟、肺臟及肝臟，導致大量血胸，因大量
      出血低血容性休克而死亡乙情，業如前述，則被害人楊啟
      廷之死亡確實係因被告薛英勝之開槍行為所致無疑，而被
      告薛英勝明知持槍朝人體射擊，致人於死之可能性甚高，
      仍在寶馬汽車後座此近距離之空間內，以具有強大殺傷力
      之槍枝朝手無寸鐵之被害人楊啟廷要害位置射擊，並且係
      以接連之方式射擊2槍，被告薛英勝於當時若無直接殺人
      之故意，豈會如此？故以被告薛英勝選擇使用槍彈，以及
      持槍射擊之距離、選擇之槍擊部位等情，被告薛英勝殺意
      之堅，顯有戕害被害人生命欲置之於死之直接故意甚明，
      被告薛英勝於攜帶槍彈強盜過程中，基於殺人之犯意而持
      貝瑞塔手槍槍殺被害人楊啟廷，至為明確。
  4.另同案被告張明石就薛英勝射殺被害人之過程，於98年5月
    20日檢察官偵訊及原審羈押訊問、同年7月15日延押訊問，
    以及原審審理時均供稱被告薛英勝與被害人在後座對話時，
    被告薛英勝突然射擊被害人2槍，已如前述，而同案被告張
    明石始終均供稱當時選擇強盜對象是隨機的，伊與被告薛英
    勝各帶1枝槍想要用來犯案，因被害人駕駛寶馬汽車停放路
    旁，想說開BMW的人應該很有錢，且見被害人楊啟廷喝醉了
    躺在車上，車窗玻璃沒有關，而決定搶他，先開被害人車子
    ，把被害人帶走放在後座，想說等被害人醒了要問他提款卡
    、密碼，要領出他的錢等語，亦如前述，被告薛英勝對渠等
    於車內有逼問被害人提款卡密碼，並由其持槍在後座控制被
    害人乙節，亦不否認，堪認被告薛英勝與同案被告張明石2
    人，係共同謀議由同案被告張明石負責駕駛被害人之汽車，
    被告薛英勝由持槍於後座控制被害人之分工模式，藉以逼問
    提款卡密碼之方式強盜財物，其既須藉被害人之口逼問提款
    卡密碼，則於得逞前，初應無即槍殺被害人之意，則同案被
    告張明石在前座負責駕駛汽車，當時於逼問被害人提款卡密
    碼之際，被告薛英勝在後座突對被害人射擊2槍之舉，應非
    在其與同案被告張明石謀議強盜財物之計畫內，換言之，槍
    殺被害人乙情應非在被告薛英勝與同案被告張明石意思聯絡
    範圍內，亦應非同案被告張明石所得預見，復無證據證明張
    明石與薛英勝間有遇被害人抵抗即槍殺被害人之犯意聯絡，
    或張明石有其他共同參與、分擔槍殺被害人之行為。而共同
    正犯在其合同意思範圍內所為之行為，固皆應負責，但有逾
    越其範圍者，對於逾越部分，則其他共犯不負其責，此即所
    謂共同正犯之過剩，本件並無證據可認張明石對於被告薛英
    勝槍殺被害人之行為事先存有認識，則被告薛英勝基於殺人
    之犯意開槍射殺被害人部分，顯已逾越原先與張明石合同強
    盜之犯意範圍，張明石對於薛英勝此等逾越部分之所為因無
    犯意聯絡及行為分擔，當不負共犯責任。
  (三)綜上所述，被告薛英勝自承其有偕同張明石自高雄市杉林區
    八張犁共同駕車至臺南市，並基於共同強盜之犯意，進入被
    害人楊啟廷之寶馬汽車後，欲逼問被害人楊啟廷提款卡之密
    碼以強盜財物，並持張明石所交付之貝瑞塔手槍及九釐米制
    式子彈，對被害人楊啟廷前後射擊2槍致其死亡事實之任意
    性自白，有前開補強證據足以證明與事實相符，自堪信為真
    實，至其辯稱係受同案被告張明石所迫，始選定被害人強盜
    財物，並受同案被告張明石之強迫始持槍對被害人下腹部射
    擊1槍，並於被害人與同案被告張明石拉扯間，誤開第2槍云
    云，所辯均不足採，事證明確，被告犯行已堪認定，自應依
    法論科。至被告請求傳訊綽號「清吉」之人為證人，以證明
    同案被告張明石所持有之手槍及子彈乃「清吉」所寄藏，非
    「培根」者，及證明被告確實有拿走被害人身上之財物等情
    ，然同案被告張明石所犯罪刑，因其已撤回上訴，並因檢察
    官對此未提上訴而告確定，同案被告張明石槍彈來源為「清
    吉」或「培根」者，對被告薛英勝強盜之際，與同案被告張
    明石共同持有槍彈乙節，並無影響，另被告薛英勝否認有取
    得被害人之財物，其所欲傳喚「清吉」以證明同案被告張明
    石有單獨取走被害人身上財物乙情，亦對被告薛英勝之犯行
    無影響，則其請求傳喚證人「清吉」乙節，即無必要，本院
    爰不予傳喚，併此說明。
三、論罪科刑及維持原判決之理由：
  (一)核被告薛英勝未經許可無故持有制式手槍及子彈之行為，係
    分別犯槍砲彈藥刀械管制條例第7條第4項未經許可持有制式
    手槍罪、同條例第12條第4項未經許可持有子彈罪。又按強
    盜殺人罪，係結合強盜與殺人兩罪而成立之獨立犯罪態樣，
    立法目的在於強盜與殺人間，接連發生之可能性高，危害亦
    鉅，因而另結合成一罪，加重其刑。故凡利用強盜之時機，
    而實施殺人行為，只須時間上有銜接性，地點上有關連性，
    即可成立強盜殺人罪。至於強盜之初，是否自始即有殺人之
    意思，或係臨時起意殺人，殺人之動機如何，先劫後殺或先
    殺後劫，均可不問（最高法院88年度臺上字第3711號判決參
    照）。查被告薛英勝與同案被告張明石主觀上基於強盜他人
    財物之犯意，並攜帶具有殺傷力之制式貝瑞塔手槍、克拉克
    手槍及子彈，進入被害人車內開始著手持槍控制被害人，於
    尚未取得財物之際，被告薛英勝在車內另行單獨起意殺人，
    被告薛英勝故意殺害被害人楊啟廷，本係該當刑法第271條
    第1項之殺人罪，然被告薛英勝於實行上述加重強盜未遂罪
    後，復於密接之時間、地點，利用實施強盜之時機，實施殺
    人行為，其所為上述殺人罪與基本犯罪之間，在時間上有銜
    接性，地點上有關聯性，應結合於其上述加重強盜罪，而論
    以刑法第332條第1項強盜而故意殺人罪。至槍砲彈藥刀械管
    制條例第7條，雖於97年11月26日增訂第5項：「意圖供自己
    或他人犯罪之用，以強盜、搶奪、竊盜或其他非法方法，持
    有依法執行公務之人所持有之第一項所列槍砲、彈藥者，得
    加重其刑至二分之一。」惟第4項法定構成要件及法定刑均
    未修正，是被告薛英勝所涉犯上開未經許可持有手槍罪刑部
    分，自毋庸為新舊法之適用比較，附此敘明。
  (二)被告薛英勝就上開持有制式手槍、制式子彈罪部分，與同案
    被告張明石有犯意聯絡及行為分擔，為共同正犯。被告薛英
    勝與張明石同時地持有具殺傷力制式手槍2枝、制式子彈27
    顆，均係侵害同一法益，各為單純一罪。再被告薛英勝本於
    強盜之目的而同時地持有制式手槍2枝、子彈27顆，並於攜
    帶兇器強盜犯行時間槍殺被害人，係以一行為觸犯上開三罪
    名，為想像競合犯，依刑法第55條之規定，應從一重之強盜
    殺人罪處斷。
  (三)再按刑事訴訟法第292條(即現刑事訴訟法第300條)所謂得就
    起訴之犯罪事實變更檢察官所引應適用之法條，係指法院於
    不妨害事實同一之範圍內，得自由認定事實，適用法律而言
    ，故同一殺人事實，檢察官以教唆犯起訴，而法院認為正犯
    或從犯者，仍不妨害事實之同一，即得變更檢察官所引應適
    用之法條(最高法院30年上字第1574號判例意旨參照)。公訴
    意旨就被告薛英勝偕同張明石持槍強盜，並單獨起意殺人之
    強盜殺人犯行，漏未斟酌被告薛英勝與張明石已有持槍強盜
    之犯意聯絡，並分擔持槍控制被害人逼問提款卡密碼及交付
    提款卡之行為，且於強盜過程中持槍射擊被害人，公訴意旨
    認被告薛英勝僅犯刑法第30條、第330條幫助攜帶兇器強盜
    罪嫌，尚有未洽，惟其強盜被害人財物之基本事實同一，原
    審及本院均已依刑事訴訟法第95條規定告知薛英勝涉犯刑法
    第332條第1項強盜殺人罪，給予辯論之機會，無妨礙其訴訟
    防禦權行使之情形，本院自應予以審理，並就檢察官起訴之
    幫助攜帶兇器強盜罪變更起訴法條為強盜殺人罪。另檢察官
    僅就被告薛英勝幫助攜帶兇器強盜部分提起公訴（原審已變
    更為強盜殺人罪），惟被告薛英勝於著手為強盜犯行時，與
    同案被告張明石共同攜帶制式貝瑞塔、克拉克手槍及制式子
    彈作為犯罪工具，而有共同持有制式手槍、子彈行為，與前
    揭強盜殺人罪部分，具有想像競合之裁判上一罪關係，為起
    訴效力所及，自得併予審理，均附此敘明。
  (四)被告薛英勝前因違反槍砲彈藥刀械管制條例、竊盜案件，經
    臺灣高雄地方法院以94年度訴字第3495號判決判處有期徒刑
    9月、4月，應執行有期徒刑1年確定，另因竊盜案件，經臺
    灣高雄地方法院以94年度簡字第7150號判決判處有期徒刑6
    月確定，上開三罪經定應執行有期徒刑1年5月確定，於96年
    6月24日執行完畢，旋於96年6月25日入法務部矯正署東成技
    能訓練所執行感訓處分，並於97年10月9日因免予繼續執行
    而出監，有臺灣高等法院被告全國前案紀錄表1份在卷可按
    ，其於有期徒刑執行完畢後五年內，再犯本件有期徒刑以上
    之罪，為累犯，原應依刑法第47條第1項規定加重其刑，但
    因強盜殺人罪之法定本刑為死刑或無期徒刑，依刑法第64條
    第1項、第65條第1項規定，不得加重。
  (五)原審以被告薛英勝事證明確，論以前開罪刑，並說明其犯槍
    砲彈藥刀械管制條例第7條第4項未經許可持有制式手槍罪、
    同條例第12條第4項未經許可持有子彈罪，與同案被告張明
    石間有犯意聯絡及行為分擔，論以共同正犯，及其同時地持
    有具殺傷力制式子彈27顆、槍枝2枝，均係侵害同一法益，
    為單純一罪。再說明被告薛英勝持有兇器強盜而故意殺人之
    加重強盜行為，與所犯殺人罪間結合，而論以刑法第332條
    第1項強盜殺人罪，並依刑事訴訟法第300條規定變更檢察官
    起訴法條，及說明被告薛英勝所犯前開持有制式手槍、子彈
    ，與前揭強盜殺人罪部分間，因係以一行為觸犯上開三罪名
    ，具有想像競合犯之裁判上一罪關係，為起訴效力所及，依
    法得併予審理，並依刑法第55條之規定，應從一重之強盜殺
    人罪處斷，及其於有期徒刑執行完畢後五年內，再犯本件有
    期徒刑以上之罪，為累犯，原應依刑法第47條第1項規定加
    重其刑，但因強盜殺人罪之法定本刑為死刑或無期徒刑，依
    刑法第64條第1項、第65條第1項規定，不得加重。復審酌被
    告薛英勝素行非佳，持有槍彈之數量、時間長短，及上開槍
    彈之殺傷力強大；共同攜帶槍彈強盜之犯罪手段，與被害人
    素不相識，僅因強盜過程中與被害人楊啟廷發生口角，即槍
    殺被害人楊啟廷，對被害人下手甚重，剝奪無冤仇之被害人
    寶貴生命，並對社會治安造成莫大危害及影響，惡性深重，
    且否認犯行，亦未賠償被害人家屬，犯後態度不佳等一切情
    狀，量處如原判決主文所示之刑，併依刑法第37條第1項之
    規定，宣告褫奪公權終身。雖被告於本院審理時表示悔意云
    云，然本院審酌，死亡之被害人正值壯年(51年9月28日生，
    有其年籍資料在卷)，僅因被告薛英勝與同案被告張明石2人
    缺錢花用，隨機選取而橫招不幸，被告持槍任意剝奪被害人
    生命，對被害人家屬造成莫大傷害，期間無任何嘗試彌補被
    害人家屬之行為，亦未投案面對自身罪行及承擔責任，上訴
    後雖對持槍殺害被害人乙節並不否認，惟仍一再辯稱係遭同
    案被告張明石強迫所為，對造成被害人致命之一槍則辯稱是
    誤扣扳機云云，意圖卸責，顯見所稱知所反悔云云，無非出
    於利己之考量，企圖獲邀寬典，並非真心知錯，權衡被告所
    犯罪行，實無足堪憫恕，縱量以法定最低刑度仍嫌過重，而
    有依刑法第59條規定酌減其刑之事由，本院斟酌再三，認被
    告惡性重大，原審依刑法第57條之規定審酌被告之上開一切
    情狀，而量處無期徒刑，並宣告褫奪公權終身，量刑並無不
    當。原審再說明被告薛英勝與同案被告張明石同持有之前開
    貝瑞塔手槍、克拉克手槍各1枝、九釐米制式子彈27顆，均
    具殺傷力，為非經主管機關許可不得持有之物，除其中(1)9
    顆九釐米制式子彈經鑑定試射用罄，僅餘彈殼；(2)2顆九釐
    米制式子彈因被告薛英勝於97年11月8日射擊被害人而用罄
    僅餘彈頭、彈殼，(3)2顆九釐米制式子彈因同案被告張明石
    於97年11月19日妨礙公務時向員警射擊用罄，僅餘彈殼，上
    開已射擊部分子彈效用業已喪失，顯非違禁物外，其餘扣案
    制式貝瑞塔、克拉克手槍各1把、九釐米制式子彈14顆均屬
    違禁物，仍屬被告薛英勝犯強盜殺人犯行時所使用之違禁物
    ，自應於被告薛英勝強盜殺人主文項下，依刑法第38條第1
    項第1款，併宣告沒收，至其餘因試射、被告薛英勝或同案
    被告張明石使用而擊發部分，因已失其子彈之結構及性能，
    非屬違禁物，無庸併為沒收之諭知。核原判決認定事實、適
    用法律及量刑，均為妥適。被告上訴意旨徒執前詞，為無理
    由，應駁回其上訴。
四、據上論結，應依刑事訴訟法第368條，判決如主文。
本案經檢察官江守權到庭執行職務
中    華    民    國   100    年    12    月    13    日
                    刑事第七庭  審判長法  官    李文福
                                      法  官    翁金緞
                                      法  官    高榮宏
以上正本證明與原本無異。
如不服本判決應於收受送達後10日內向本院提出上訴書狀，其未
敘述上訴理由者，並得於提起上訴後10日內向本院補提理由書（
均須按他造當事人之人數附繕本）「切勿逕送上級法院」。
                                      書記官    林宛妮
中    華    民    國   100    年    12    月    13    日
附錄本判決論罪法條：
槍砲彈藥刀械管制條例第7條第4項：
未經許可，持有、寄藏或意圖販賣而陳列第 1 項所列槍砲、彈
藥者，處 5 年以上有期徒刑，併科新臺幣 1 千萬元以下罰金。
槍砲彈藥刀械管制條例第12條第4項：
未經許可，持有、寄藏或意圖販賣而陳列子彈者，處 5 年以下
有期徒刑，併科新台幣 300 萬元以下罰金。
中華民國刑法第321條第1項第3款（修正前）：
犯竊盜罪而有下列情形之一者，處 6 月以上、5 年以下有期徒
刑：
三、攜帶兇器而犯之者。
中華民國刑法第330條：
犯強盜罪而有第 321 條第 1 項各款情形之一者，處 7 年以上
有期徒刑。
前項之未遂犯罰之。
中華民國刑法第332條第1項：
犯強盜罪而故意殺人者，處死刑或無期徒刑。
附表：(扣案槍彈)
┌──┬──────┬───┬──────────┬──────┬──────┬──────┐
│編號│扣押槍枝或子│數量  │      鑑定結果      │起出槍、彈之│  備    註  │宣告沒收之物│
│    │彈          │      │                    │時間、地點  │            │            │
├──┼──────┼───┼──────────┼──────┼──────┼──────┤
│一  │義大利BERETT│壹枝  │係口徑九釐米制式半自│於98年5月19 │            │義大利BERETT│
│    │A廠8000D型制│      │動手槍，為義大利BERE│日在臺中市北│            │A廠8000D型制│
│    │式半自動手槍│      │TTA廠8000D型，槍號遭│區○○路225 │            │式半自動手槍│
│    │（含彈匣一個│      │磨滅，經以電解腐蝕法│號前逮捕張明│            │壹枝（含彈匣│
│    │，槍枝管制編│      │重現結果，無法重現，│石時，在張明│            │一個，槍枝管│
│    │號0000000000│      │槍管內具六條右旋來復│石身上扣得。│            │制編號一一０│
│    │號）        │      │線，擊發功能正常，可│            │            │二０六五一五│
│    │            │      │供擊發同口徑制式子彈│            │            │九號）沒收  │
│    │            │      │，認具殺傷力（參內政│            │            │            │
│    │            │      │部警政署刑事警察局98│            │            │            │
│    │            │      │年6月11日刑鑑字第098│            │            │            │
│    │            │      │0000000號鑑驗書，見 │            │            │            │
│    │            │      │97年度偵字第16869號 │            │            │            │
│    │            │      │卷第142頁至第146頁）│            │            │            │
├──┼──────┼───┼──────────┼──────┼──────┼──────┤
│二  │奧地利GLOCK │壹枝  │係口徑九釐米制式半自│同上        │            │奧地利GLOCK │
│    │廠26型制式半│      │動手槍，為奧地利GLOC│            │            │廠26型制式半│
│    │自動手槍（含│      │K廠26型，槍號遭磨滅 │            │            │自動手槍壹枝│
│    │彈匣一個，槍│      │，經以電解腐蝕法重現│            │            │（含彈匣一個│
│    │枝管制編號11│      │結果，無法重現，槍管│            │            │，槍枝管制編│
│    │00000000號）│      │內具六條右旋來復線，│            │            │號一一０二０│
│    │            │      │擊發功能正常，可供擊│            │            │六五一六０號│
│    │            │      │發同口徑制式子彈，認│            │            │ ）沒收     │
│    │            │      │具殺傷力（參內政部警│            │            │            │
│    │            │      │政署刑事警察局98年6 │            │            │            │
│    │            │      │月11日刑鑑字第098007│            │            │            │
│    │            │      │5687號鑑驗書，見97年│            │            │            │
│    │            │      │度偵字第16869號卷第 │            │            │            │
│    │            │      │142頁至第146頁）。  │            │            │            │
├──┼──────┼───┼──────────┼──────┼──────┼──────┤
│三  │九釐米制式子│20顆（│均係口徑九釐米制式子│同上        │            │九釐米制式子│
│    │彈          │經採樣│彈，採樣8顆試射，可 │            │            │彈拾貳顆沒收│
│    │            │8顆試 │擊發，認均具殺傷力（│            │            │            │
│    │            │射，剩│參內政部警政署刑事警│            │            │            │
│    │            │餘12顆│察局98年6月11日刑鑑 │            │            │            │
│    │            │子彈  │字第0980000000號鑑驗│            │            │            │
│    │            │）    │書，見97年度偵字第16│            │            │            │
│    │            │      │869號卷第142頁至第14│            │            │            │
│    │            │      │6頁）。             │            │            │            │
├──┼──────┼───┼──────────┼──────┼──────┼──────┤
│四  │彈頭        │2顆   │彈頭2顆均係已擊發之 │於97年11月8 │            │九釐米制式子│
│    ├──────┼───┤口徑九釐米制式銅包衣│日在臺南市仁│            │彈壹顆沒收  │
│    │彈殼        │2顆   │彈頭，其上均具6條右 │德區○○路與│            │            │
│    ├──────┼───┤旋來復線；彈殼2顆均 │中正路口，死│            │            │
│    │九釐米制式子│1顆   │係已擊發之口徑九釐米│者楊啟廷之61│            │            │
│    │彈          │      │制式彈殼；子彈1顆係 │79—WM號自小│            │            │
│    │            │      │口徑九釐米制式子彈；│客車左後車門│            │            │
│    │            │      │且上揭彈頭2顆之來復 │下緣與車體間│            │            │
│    │            │      │線、彈殼2顆之彈底特 │、後座左側椅│            │            │
│    │            │      │徵紋痕，均與槍枝管制│墊下保麗龍下│            │            │
│    │            │      │編號0000000000號即前│方各扣得1 顆│            │            │
│    │            │      │述BERETTA手槍之試射 │彈頭，於車內│            │            │
│    │            │      │彈頭、彈殼相吻合，認│右前座腳踏墊│            │            │
│    │            │      │均係由該槍枝所擊發（│、左後座腳踏│            │            │
│    │            │      │參內政部警政署刑事警│墊上各扣得1 │            │            │
│    │            │      │察局97年12月16日刑鑑│顆彈殼，於自│            │            │
│    │            │      │字第0970174336號鑑驗│小客車右後座│            │            │
│    │            │      │書、100年1月26日刑鑑│上扣得1顆子 │            │            │
│    │            │      │字第0990164599號函文│彈。        │            │            │
│    │            │      │，見原審卷(一)第292頁 │            │            │            │
│    │            │      │至第293頁、原審卷(二) │            │            │            │
│    │            │      │第256頁）。         │            │            │            │
├──┼──────┼───┼──────────┼──────┼──────┼──────┤
│五  │九釐米制式子│1顆   │子彈一顆（編號F1）係│於97年11月19│另於左揭自小│九釐米制式子│
│    │彈          │      │口徑九釐米制式子彈；│日張明石駕駛│客車後行李箱│彈壹顆沒收  │
│    ├──────┼───┤彈殼二顆（編號F2、F3│竊得之ZA-720│備胎放置處雖│            │
│    │彈殼        │2顆   │），均係已擊發之口徑│6號（懸掛偽 │同時扣得彈頭│            │
│    │            │      │九釐米制式彈殼；且其│造之DF-3196 │3顆（編號F4 │            │
│    │            │      │中編號F3彈殼與槍枝管│號車牌）自小│、F5、F6），│            │
│    │            │      │制編號0000000000號槍│客車，在高雄│然因鑑定結果│            │
│    │            │      │枝即上述BERETTA手槍 │市杉林區臺21│彈頭來復線特│            │
│    │            │      │試射彈殼之彈底特徵紋│線公路拒捕與│徵與本案張明│            │
│    │            │      │痕相吻合，認係由該槍│警發生槍戰，│石持有之BERE│            │
│    │            │      │枝所擊發，其中編號F2│於翌日員警在│TTA、GLOCK手│            │
│    │            │      │彈殼與槍枝管制編號11│高雄市內門區│槍試射彈頭來│            │
│    │            │      │00000000號即上述GLOC│十三甲30之7 │復線特徵紋痕│            │
│    │            │      │K手槍試射之彈底特徵 │號前發現該自│均不相符，非│            │
│    │            │      │紋痕相吻合，認係由該│小客車，在該│由上揭2槍枝 │            │
│    │            │      │槍枝所擊發（分別參內│車右前座踏板│擊發，應為其│            │
│    │            │      │政部警政署刑事警察局│上扣得子彈1 │他槍枝所擊發│            │
│    │            │      │97年12月31日刑鑑字第│顆（F1）、駕│，且員警於張│            │
│    │            │      │0000000000號鑑驗書、│駛座儀表板上│明石拒捕時亦│            │
│    │            │      │98年6月25日刑鑑字第 │、右後座座椅│有朝該車射擊│            │
│    │            │      │0980083696號函，見原│下分別扣得彈│，故上揭3顆 │            │
│    │            │      │審卷(一)第281頁至第284│殼各1顆（F2 │彈頭，難以排│            │
│    │            │      │頁、98年度偵字第9027│、F3）。    │除為員警之槍│            │
│    │            │      │號卷第9頁及背面）。 │            │枝擊發，無證│            │
│    │            │      │                    │            │據證明係張明│            │
│    │            │      │                    │            │石以所持有之│            │
│    │            │      │                    │            │槍枝、子彈擊│            │
│    │            │      │                    │            │發（參同左揭│            │
│    │            │      │                    │            │鑑驗書、函文│            │
│    │            │      │                    │            │）。        │            │
├──┼──────┼───┼──────────┼──────┼──────┼──────┤
│六  │九釐米制式子│1顆（ │係口徑九釐米制式子彈│於98年2月20 │            │無          │
│    │彈          │經試射│，經試射，可擊發，認│日張明石搭乘│            │            │
│    │            │後已無│具殺傷力（參內政部警│陳怡芳駕駛之│            │            │
│    │            │子彈）│政署刑事警察局99年12│ZN-5855號自 │            │            │
│    │            │      │月6日刑鑑字第0990155│小客車，在高│            │            │
│    │            │      │439號鑑定書，見原審 │雄市左營區文│            │            │
│    │            │      │卷(一)第312頁及背面） │育路一帶為警│            │            │
│    │            │      │。                  │攔停拒捕，待│            │            │
│    │            │      │                    │張明石棄車逃│            │            │
│    │            │      │                    │逸後，為警在│            │            │
│    │            │      │                    │該自小客車副│            │            │
│    │            │      │                    │駕駛座背心內│            │            │
│    │            │      │                    │扣得。      │            │            │
└──┴──────┴───┴──────────┴──────┴──────┴──────┘